臺灣板橋地方法院民事裁定　　　　　　 100年度小上字第54號
上　訴　人　億光電子工業股份有限公司
法定代理人　葉寅夫
訴訟代理人　林佳薰
被上訴人　　黃正朝
訴訟代理人　張躍嚴
上列當事人間請求清償債務事件，上訴人對於中華民國100年5月
6日本院板橋簡易庭100年度板小字第750號小額訴訟事件第一審
判決提起上訴，本院裁定如下：
    主  文
上訴駁回。
第二審訴訟費用新臺幣壹仟伍佰元由上訴人負擔。
    理  由
一、按對於小額程序第一審判決之上訴，非以其違背法令為理由
    ，不得為之，民事訴訟法第436 條之24第2 項定有明文；又
    前開上訴，其上訴狀內應記載上訴理由，並表明原判決所違
    背之法令及其具體內容，以及依訴訟資料可認為原判決有違
    背法令之具體事實，同法第436 條之25亦定有明文。是當事
    人以小額訴訟程序之第一審判決違背法令為理由提起上訴時
    ，就原判決如何不適用法規或適用法規不當，其上訴狀或理
    由書應有具體之指摘，並揭示該法規之條項或其內容，若係
    成文法以外之法則，應揭示該法則之旨趣，倘為司法院解釋
    或最高法院之判例，則應揭示該判解之字號或其內容，如依
    民事訴訟法第469 條第1 款至第5 款所列各款事由提起上訴
    者，其上訴狀或理由書應揭示合於該條款之事實；若小額訴
    訟程序上訴人之上訴狀或理由書未依上述方法為表明者，即
    難認已對原判決之違背法令有具體之指摘，其上訴自難認為
    合法。
二、本件上訴人對於小額訴訟之第一審判決提起上訴，核其上訴
    及理由狀略為：
（一）關於上訴人公司於原審反訴請求被上訴人給付系爭貨物損
      害金不足額新臺幣（下同）3,760元部分，原審雖以：縱
      被上訴人匯款8,000元予上訴人公司充作擔保金，被上訴
      人亦僅在該擔保金範圍內負責，上訴人公司並未提出被上
      訴人就超過該擔保金範圍之訴外人祥敏光電股份有限公司
      （下稱祥敏公司）損害賠償責任亦有擔保表示之事證。從
      而，原審以上訴人公司上開擔保契約之備位主張尚難採信
      ，上訴人公司依擔保契約之法律關係請求被上訴人給付3,
      760元及遲延利息為無理由。惟：
   1、誠如原判決理由（貳、反訴部分：三、本院判斷：（一）
      ）指出：「本件訴外人晶敏光電股份有限公司（下稱晶敏
      公司）於民國99年5月下旬向反訴原告訂購系爭貨物，價
      金11,760元。反訴原告將要寄送訴外人晶敏公司之系爭貨
      物，因承辦人員將地址誤載為訴外人祥敏公司之地址，因
      此，系爭貨物於99年5月24日被送到訴外人祥敏公司，而
      訴外人祥敏公司人員林琬玲原不應收受卻未辨明收件人非
      訴外人祥敏公司而仍予以簽收。依法此批貨品尚未交付予
      買方即訴外人晶敏公司，其所有權仍屬反訴原告所有。」
      （原判決第8頁）。而此項依法所有權之歸屬，實不待法
      院之判決而後定。被上訴人係訴外人祥敏公司總經理，為
      該公司業務上負責人，其屬下林琬玲簽收不應收受之貨品
      ，被上訴人本有將系爭貨品交還上訴人公司之義務，並難
      諉稱其不懂法，不知該貨品之權利應歸屬何人所有，不知
      所有權仍屬上訴人公司所有。然而，被上訴人竟而任由訴
      外人祥敏公司將該貨品偽指為訴外人晶敏公司所有，而聲
      請執行法院以對訴外人晶敏公司之債權指封系爭貨品，顯
      然具有故意侵害上訴人公司權益之不法意圖在先；並利用
      法院執行程序中，上訴人公司不知權益被侵害而無法聲請
      救濟之情形下，訴外人祥敏公司復聲請拍賣系爭明知所有
      權係上訴人公司所有之貨品，將賣得價金償付訴外人晶敏
      公司所欠被上訴人之債權，其以不法之意圖不惜侵害上訴
      人公司權益之行為，彰彰明甚。
   2、原判決在理由中指出：「而系爭貨物於法院拍賣前之所有
      權應尚屬反訴原告所有，已如前述，則祥敏公司無權占有
      並拍賣系爭貨物之行為，『如』侵害反訴原告系爭貨物所
      有權，亦係祥敏公司應負損害賠償責任，縱反訴被告匯款
      8,000元予反訴原告充作擔保金，反訴被告亦僅在該擔保
      金範圍內負責……。」（原判決第10頁）等語。然而，如
      前所述，訴外人祥敏公司無權占有並拍賣系爭貨物之行為
      ，當然係故意侵害上訴人公司系爭貨物之所有權，而且，
      其應負侵權行為之損害賠償責任者，除了訴外人祥敏公司
      外，更應包括明知其事實有惡意之公司總經理即被上訴人
      ，因此，有侵權故意之公司總經理即被上訴人亦應連帶負
      賠償責任。原審未見及此，認為僅訴外人祥敏公司應負損
      害賠償責任，自有未合。
   3、再者，本件上訴人公司所有系爭貨品，已被執行法院拍賣
      、拍定，無法返還予上訴人公司。被上訴人不僅應擔保上
      訴人公司貨品之權益不受他人之侵害，更應擔保被上訴人
      不故意侵害上訴人公司貨品之權益。本件被上訴人故意之
      侵害行為，所致上訴人公司之貨品所受侵害造成之損失，
      自應負全部損失之擔保責任11,760元，其以被上訴人已付
      8,000元擔保金抵付外之不足額損失3,760元，被上訴人基
      於擔保責任亦應負責。
   4、綜上所述，原判決將被上訴人之擔保責任限縮於僅先匯付
      之8,000元範圍，然而疏未就被上訴人係負責訴外人祥敏
      公司執行業務之總經理，在本件故意違反擔保責任，進而
      侵害貨物之行為，被上訴人原本更應負擔保之責任。原判
      決未見及此，駁回上訴人公司就被上訴人所擔保上訴人公
      司之貨品不被侵害卻因其故意侵權行為造成之損失超過上
      訴人公司已付擔保金8,000元以外之不足額3,760元部分之
      請求，所認定被上訴人之擔保責任不必擔保因自己故意侵
      害權益之行為所造成之全部損失。認事用法顯有未當。
（二）聲明：
   1、原判決第三項關於駁回反訴及命上訴人公司負擔反訴訴訟
      費用部分廢棄。
   2、被上訴人應給付上訴人公司3,760元及自反訴狀繕本送達
      翌日起至清償日止按年息百分之五計算之利息。
三、經查，上訴人公司並未於上訴及理由狀內具體指出原審判決
    有如何違背法令之情事，更未指明原審判決所違反之法令條
    項或其內容，以及依訴訟資料有何判決違背法令之具體事實
    ，揆諸前揭說明，自不得謂已合法表明上訴理由。從而本件
    上訴，難認為合法，應予駁回。
四、本件第二審訴訟費用應依民事訴訟法第436條之19條第1項規
    定確定其數額為1,500元，應由上訴人公司負擔。
五、依民事訴訟法第436 條之32第1 項、第2 項、第444 條第1
    項前段、第95條、第78條、第436 條之19第1 項，裁定如主
    文。
中    華    民    國  100     年    8     月    5     日
                  民事第二庭    審判長法  官  陳麗玲
                                      法  官  李行一
                                      法  官  張谷輔
以上正本係照原本作成
本裁定不得抗告
中    華    民    國  100     年    8     月    5     日
                                      書記官  尤秋菊